【裁判字號】    97,交聲,2631
【裁判日期】    971202
【裁判案由】    聲明異議
【裁判全文】
臺灣高雄地方法院交通事件裁定        97年度交聲字第2631號
    原處分機關  交通部公路總局高雄區監理所
    異  議  人
    即受處分人  甲○○
上列異議人因違反道路交通管理處罰條例案件，對於交通部公路
總局高雄區監理所於民國97年10月30日所為之裁處（高監營裁字
裁80-B00000000號），聲明異議，本院裁定如下：
    主  文
異議駁回。
    理  由
一、原處分意旨略以：異議人即受處分人於民國97年1 月25日19
    時25分許，騎乘車號CM3-053 號機車（下稱本件機車），行
    經高雄市○鎮區○○路與修文街口，因在有燈光號誌管制之
    交岔路口闖紅燈之違規，經舉發後原處分機關裁處罰鍰新台
    幣（下同）1,800 元，並記違規點數3 點等語。
二、異議意旨略以：異議人甲○○於上開時間騎乘本件機車行經
    上開路口時，並無闖紅燈之違規，員警係異議人通過該路口
    後20餘公尺始突然出現要求異議人出示證件並開單舉發，又
    強迫異議人於舉發單上簽名，爰聲請撤銷原處分云云。
三、按汽車駕駛人，行經有燈光號誌管制之交岔路口闖紅燈者，
    處新臺幣1 千8 百元以上5 千4 百元以下罰鍰；汽車駕駛人
    有第53條情形者，記違規點數三點，道路交通管理處罰條例
    第53條第1項、第63條第1項第3款分別定有明文。
四、本件異議人甲○○固坦承有於上開時間騎乘本件機車行經上
    開路口之事實，惟矢口否認有何闖紅燈之違規，辯稱：我是
    綠燈通過開路口，員警事後突然從路邊出現，叫我往後看，
    說我闖紅燈，之後員警才跑回修文街口抄路名，且未讓我打
    電話通知家人云云（見本院卷第4 、20頁）。經查：異議人
    騎乘本件機車於上開時、地闖紅燈乙節，業經證人即舉發本
    件違規之警員徐錦德到庭結證稱：當天本件機車從高雄市○
    鎮區○○路由西往東方向行駛，我在廣西路距違規路口5 至
    10公尺處目睹異議人闖紅燈，當場攔查後請異議人往後看，
    燈號是紅燈（庭呈現場圖、現場位置照片）等語明確（見本
    院卷第19、20頁）。此外，復有本件違規地點之現場圖、現
    場位置照片在卷可查（22至24頁）。證人徐錦德係就案發當
    日親身經歷之舉發經過作證，所證內容，就其目擊異議人違
    規情節及舉發經過敘述詳確，並無瑕疵，顯非一般憑空捏造
    證詞可擬，且衡情證人徐錦德為高雄市政府警察局前鎮分局
    警備隊之警員，僅係於依法執行勤務時，適時發現異議人騎
    乘本件機車在交岔路口闖紅燈之違規而舉發，其與異議人素
    不相識，復無怨隙，應無甘冒觸犯偽證之罪責，故意構詞誣
    陷異議人之必要，茍無其他積極證據可佐，已難認其有何濫
    行舉發違規之情形，證人徐錦德上開所述應可採信。另依道
    路交通管理處罰條例科處行政罰事件，依據公法爭議之舉證
    責任分配法則，固應先由行政機關就其業已履踐相關正當法
    律程式，以及人民應受處罰之客觀違反法令行為，負證明之
    責，受處罰人就行政機關已為相當證明之前開事項，若主張
    欠缺主觀歸責條件或為其他抗辯，亦須就其所辯提出反證。
    惟行政機關對於前開應為舉證事項，並非不得以執行查察取
    締勤務人員，依據調查人證之程式，使就親歷事實提供不可
    替代之證明方法。受處罰人就該證人所述見聞經過之真實性
    倘有質疑，除依法定交互詢問程式加以檢驗外，亦不得僅因
    證人之個人身份、地位或與當事人之關係而謂其不得作證，
    或憑己意指為必須代以其他特定之證據方法，此在證人業已
    具結願依偽證罰則擔保證言可信之場合，尤屬當然。況異議
    人確於本件舉發單之收受通知欄簽名乙節，有本件舉發單在
    卷可佐（見本院卷第12頁），倘異議人確無闖紅燈之違規情
    事，異議人豈有可能因受警察強迫而同意在舉發單上簽名，
    蓋員警並無甘冒涉犯強制刑責而要求異議人收受不實之舉發
    單，異議人此部分之辯解，顯與常情有違，不足採信。至於
    異議人辯稱：員警事後走回路口看路名，未讓異議人打電話
    云云，均與異議人有無闖紅燈一節無關，尚難據此為有利異
    議人之認定。此外，本院複查無何證據足資證明證人徐錦德
    有捏造事實違法取締之情事，自難僅憑異議人之片面指述，
    遽認本件有何錯誤取締之情形，蓋執勤警員本其維護交通秩
    序、公眾安全職責所為之舉發，自應受到合法、正確之推定
    。本案違規事實既經舉發警員到庭為證，輔以異議人所陳事
    實綜合審酌，異議人確有前述之違規行為已堪認定，異議人
    猶執前詞置辯，顯不足採信。
五、綜核上情，異議人確有騎乘本件機車在交岔路口闖紅燈之違
    規事實至為明確，洵堪認定，從而原處分機關依道路交通管
    理處罰條例第53條第1 項、第63條第1 項第3 款規定，裁處
    罰鍰1,800 元，並記違規點數3 點，核無不當。本件異議為
    無理由，應予駁回。
據上論斷，應依道路交通案件處理辦法第19條，裁定如主文。
中    華    民    國    97    年    12    月    2     日
                  交通法庭    法  官  何佩陵
以上正本證明與原本無異。
如不服本裁定應於送達後5日內向本院提出抗告狀。
中    華    民    國    97    年    12    月    3     日
                              書記官  鍾淑美


司法院資訊處製作；財團法人民間司法改革基金會備份。
